---
title: "R Notebook"
output: word_document
---

Comandos para carregar observações do Índice S&P500:

```{r}
#dev.off(dev.list()["RStudioGD"])
rm(list=ls())
cat("\f")
library(tidyverse)
library(ggplot2)
library(quantmod)      # Para usar o "getSymbols"
library(data.table)    # Para usar o "shift"
library(ggpubr)        # Para usar o "ggarrange" e "annotate_figure"
library(cowplot)       # Para fazer "qqplot" junto com histograma
library(MASS)          # Para ajustar "fitdistr".
library(gridExtra)     # Para inserir tabela no "qqplot"
library(nortest)       # Para os testes de normalidade
start <- as.Date("2022-01-01")
end <- as.Date("2022-09-01")

dados.sp <- quantmod::getSymbols("^GSPC", src = "yahoo", from = start, to = end,
auto.assign = FALSE)
```

Sua dimensão

```{r}
dim(dados.sp)
```

Visualização

```{r}
stdpoors <- na.omit(dados.sp)
View(stdpoors)
```

Isolando o preço de fechamento:

```{r}
preco_fechamento <- stdpoors$GSPC.Close
View(preco_fechamento)
```

Média

```{r}
media_pf <- mean(preco_fechamento)
media_pf
```

Moda Multiplas modas

```{r}
modas <- function(modas) {
  unicos <- unique(modas)
  if(length(unicos) == length(modas)){
    print("Todos são modas com frenquencia 1")
  }else{
    tabela <- tabulate(match(modas, unicos))
    resultado <- unicos[tabela == max(tabela)]
    print(resultado)
  }
}


modas(preco_fechamento)
```

Mediana

```{r}
mediana_pf <- median(preco_fechamento)
mediana_pf
```

Variância

```{r}
variancia_pf <- var(preco_fechamento)
variancia_pf
```

Desvio padrão

```{r}
desv_pad_pf <- sd(preco_fechamento)
desv_pad_pf
```

Gráfico de linha do preço do fechamento

```{r}
plotFechamento <- function(data, ativo){
  title = paste("Gráfico do Ativo ", ativo)
  ggplot(data, aes(x = index(data), y = preco_fechamento)) +
         geom_line() +
         labs(title="Gráfico do Ativo S&P500", subtitle="Preço de Fechamento", 
         caption="Fonte: https://finance.yahoo.com/", x = "Data ", y="Preço (R$)") +
         theme(plot.title = element_text(hjust = 0.5), plot.subtitle = element_text(hjust = 0.5)) +
         scale_x_date(date_labels = "%b %y", date_breaks = "1 month")
}
plotFechamento(stdpoors, "S&P500")
```

Retorno, com base no Preço de Fechamento

```{r}
retorno_pf <- (preco_fechamento - shift(preco_fechamento, 1L, type="lag"))/shift(preco_fechamento, 1L, type="lag")
retorno_pf <- na.omit(retorno_pf)
tabela_preco_retorno <- cbind(preco_fechamento, retorno_pf)
head(tabela_preco_retorno)
```

Gráfico de linha do Retorno

```{r}
plotRetorno <- function(ativo){
  title = paste("Gráfico do Ativo ", ativo)
  ggplot(retorno_pf, aes(x = index(retorno_pf), y = 100*retorno_pf)) +
       geom_line() +
       labs(title=title, subtitle="Retorno", caption="Fonte: https://finance.yahoo.com/", 
       x = "Data ", y="Retorno (%)") +
       theme(plot.title = element_text(hjust = 0.5), plot.subtitle = element_text(hjust = 0.5)) +
       scale_x_date(date_labels = "%b %y", date_breaks = "1 month")
}
plotRetorno("S&P500")
```

Box plot para dados originais (Preço de Fechamento e Retorno) e padronizados

```{r}
boxplot_pf <- ggplot(data = preco_fechamento, aes(x = "", y = preco_fechamento))+
                     geom_violin(trim = FALSE, color="blue") +
                     geom_boxplot(width=0.4, color="blue", alpha = 1, outlier.size = 1) +
                     labs(x = "Preço", y = "") +
                     scale_y_continuous(breaks = seq(3000, 5000, by = 250))

z_preco_fechamento <- (preco_fechamento - mean(preco_fechamento)) / sd(preco_fechamento)

boxplot_z_pf <- ggplot(data = z_preco_fechamento, aes(x = "", y = z_preco_fechamento)) +
                       geom_violin(trim = FALSE, color="goldenrod3") +
                       geom_boxplot(width=0.4, color="red", alpha = 1, outlier.size = 1)+
                       labs(x = "Preço Padronizado", y = "") +
                       scale_y_continuous(breaks = seq(-5, 23, by = 1))

boxplots_pf <- ggarrange(boxplot_pf, boxplot_z_pf,ncol = 2, nrow = 1)
annotate_figure(boxplots_pf, top = text_grob("Boxplot/Vioplot do Preço de Fechamento\ne Preço de Fechamento 
Padronizado", color = "Black", face = "bold", size = 14), bottom = text_grob("Fonte: https://finance.yahoo.com/", 
color = "black", hjust = 1.02, x = 1,size = 10))

boxplot_retorno <- ggplot(data = retorno_pf, aes(x = "", y = 100*retorno_pf)) +
                          geom_violin(trim = FALSE, color="blue") +
                          geom_boxplot(width=0.4, color="blue", alpha = 1, outlier.size = 1) +
                          labs(x = "Retorno (%)", y = "") +
                          scale_y_continuous(breaks = seq(-7, 6, by = 2))

z_retorno_pf <- (retorno_pf - mean(retorno_pf))/(sd(retorno_pf))

boxplot_z_retorno_pf <- ggplot(data = z_retorno_pf, aes(x = "", y = z_retorno_pf)) +
                               geom_violin(trim = FALSE, color="red") +
                               geom_boxplot(width=0.4, color="red", alpha = 1, outlier.size = 1)+
                               labs(x = "Retorno Padronizado", y = "") +
                               scale_y_continuous(breaks = seq(-3, 11, by = 2))

boxplots_retorno <- ggarrange(boxplot_retorno, boxplot_z_retorno_pf,ncol = 2, nrow = 1)
annotate_figure(boxplots_retorno, top = text_grob("Boxplot/Vioplot do Retorno\ne Retorno Padronizado", 
color = "Black", face = "bold", size = 14),bottom = text_grob("Fonte: https://finance.yahoo.com/", 
color = "black", hjust = 1.02, x = 1, size = 10))
```

Histograma para dados originais e padronizados

```{r}
histograma_pf <- ggplot(data = preco_fechamento,aes(x = preco_fechamento)) +
                        geom_histogram(color="blue", fill = "white", bins = 30) +
                        labs(y = "Quantidade", x = "Preço") +
                        scale_x_continuous(breaks = seq(3000, 5000, by = 250)) +
                        scale_y_continuous(breaks = seq(0, 30, by = 5)) +
                        theme(plot.title = element_text(hjust = 0.5))

histograma_z_pf <- ggplot(data = z_preco_fechamento,aes(x = z_preco_fechamento)) +
                          geom_histogram(color="red", fill = "white", bins = 30) +
                          labs(y = "Quantidade", x = "Preço Padronizado") +
                          scale_x_continuous(breaks = seq(-2, 3.5, by = 0.5)) +
                          scale_y_continuous(breaks = seq(0, 50, by = 5)) +
                          theme(plot.title = element_text(hjust = 0.5))

histogramas_pf <- ggarrange(histograma_pf, histograma_z_pf,ncol = 1, nrow = 2)
annotate_figure(histogramas_pf, top = text_grob("Histograma do Preço de Fechamento", 
color = "Black", face = "bold", size = 14), bottom = text_grob("Fonte: https://finance.yahoo.com/", 
color = "black", hjust = 1.02, x = 1, size = 10))


histograma_retorno <- ggplot(data = retorno_pf,aes(x = 100*retorno_pf)) +
                             geom_histogram(color="blue", fill = "white", bins = 25) +
                             labs(y = "Quantidade", x = "Retorno (%)") +
                             scale_x_continuous(breaks = seq(-6, 6, by = 1)) +
                             scale_y_continuous(breaks = seq(0, 40, by = 5)) +
                             theme(plot.title = element_text(hjust = 0.5))

histograma_z_retorno <- ggplot(data = z_retorno_pf ,aes(x = z_retorno_pf)) +
                               geom_histogram(color="red", fill = "white", bins = 25) +
                               labs(y = "Quantidade", x = "Retorno Padronizado") +
                               scale_x_continuous(breaks = seq(-6, 6, by = 1)) +
                               scale_y_continuous(breaks = seq(0, 35, by = 5)) +
                               theme(plot.title = element_text(hjust = 0.5))

histogramas_retorno <- ggarrange(histograma_retorno, histograma_z_retorno,ncol = 1, nrow = 2)
annotate_figure(histogramas_retorno, top = text_grob("Histograma do Retorno", color = "Black", 
face = "bold", size = 14), bottom = text_grob("Fonte: https://finance.yahoo.com/", 
color = "black", hjust = 1.02, x = 1, size = 10))
```

QQPlot do retorno.

```{r}
qqplot_retorno <- ggplot(data = retorno_pf, aes(sample = 100*as.vector(retorno_pf))) +
                           stat_qq(size = 0.6) +
                           labs(x = "Quantis Te?ricos", y = "Quantis Amostrais", title = "QQPlot do Retorno (%)") +
                           theme(plot.title = element_text(hjust = 0.5)) +
                           scale_y_continuous(breaks = seq(-6, 4.5, by = 1.5))
qqplot_retorno
```

QQLine do retorno

```{r}
histograma_retorno_qqplot <- ggplot(data = retorno_pf,aes(x = 100*retorno_pf)) +
                                    geom_histogram(aes(y=..density..),color="blue", fill = "white", bins = 25) +
                                    stat_function(fun = dnorm, args = list(mean = mean(100*retorno_pf), 
                                    sd = sd(100*retorno_pf)),col="red",lwd=1)+
                                    theme(
                                          axis.text.x = element_blank(),
                                          axis.text.y = element_blank(),
                                          # axis.ticks = element_blank()
                                          ) +
                                    labs(y = "", x = "") 
qqplot_linha_retorno <- ggplot(data = retorno_pf, aes(sample = 100*as.vector(retorno_pf))) +
  stat_qq(size = 0.6) +
  labs(x = "Quantis Teóricos", y = "Quantis Amostrais", 
       title = "QQPlot do Retorno (%)") +
  theme(plot.title = element_text(hjust = 0.5)) +
  scale_y_continuous(breaks = seq(-6, 4.5, by = 1.5)) +
  stat_qq_line(col = 2,lwd=1,lty=1) 

plot_principal <- qqplot_linha_retorno

plot_para_inserir <- histograma_retorno_qqplot

plot.com.insercao <- ggdraw() +
  draw_plot(plot_principal) +
  draw_plot(plot_para_inserir, x = 0.07, y = 0.6, width = .3, height = .3)

plot.com.insercao
```

Assimetria amostral não viesada do retorno.

```{r}
n <- length(retorno_pf)
somatorio <- c()
for(i in 1:n){
  somatorio[i] <- ((retorno_pf[i] - mean(retorno_pf))/ sd(retorno_pf))^3
             }
p1_s3 <- n/((n -1)*(n-2))
p2_s3 <- sum(somatorio)
s3 <- p1_s3*p2_s3
s3
```

Curtose amostral não viesada do retorno.

```{r}
n <- length(retorno_pf)
somatorio <- c()
for(i in 1:n){
  somatorio[i] <- ((retorno_pf[i] - mean(retorno_pf))/ sd(retorno_pf))^4
             }
p1_s4 <- (n*(n +1))/((n -1)*(n-2)*(n-3))
p2_s4 <- (sum(somatorio))
p3_s4 <- (3*((n-1)^2))/((n-2)*(n-3))
s4 <- p1_s4 * p2_s4 - p3_s4
s4
```
